臺灣苗栗地方法院刑事判決
111年度交易字第6號
公  訴  人  臺灣苗栗地方檢察署檢察官
被      告  廖發興


上列被告因公共危險案件，經檢察官提起公訴（110年度偵字第6
204號），本院判決如下：
    主    文
廖發興吐氣所含酒精濃度達每公升零點二五毫克以上而駕駛動力
交通工具，累犯，處有期徒刑拾壹月。
    犯罪事實
一、廖發興於民國110年9月30日14時50分前某時，在不詳地點飲
    用酒類後，已達不能安全駕駛動力交通工具之程度，竟枉顧
    公眾之安危，仍於酒後騎乘車牌號碼000-000號普通重型機
    車上路。嗣於同日14時50分許，員警執行巡邏勤務並行經苗
    栗縣○○市○○路00號前，因見廖發興騎乘機車違規紅線停車而
    一路尾隨，並於同日14時53分在苗栗縣○○市○○路000巷0號前
    予以攔查，發現廖發興散發酒味甚濃，遂對其實施吐氣酒精
    濃度測試，於同日14時56分測得其吐氣所含酒精濃度為每公升
    0.67毫克，而悉上情。
二、案經苗栗縣警察局苗栗分局報告臺灣苗栗地方檢察署檢察官
    偵查起訴。
    理    由
壹、證據能力之說明
一、證人陳建勳於偵查中向檢察官所為之證述，業經依法具結，
    查無不可信之情形，且經本院於審判期日傳喚證人陳建勳到
    庭具結作證，予被告廖發興行使對質詰問權，完足合法調查
    程序。故依刑事訴訟法第159條之1第2項規定，自得採為證
    據。
二、本判決所引用之卷內其餘所有卷證資料，並無證據證明係公
    務員違背法定程序所取得，檢察官、被告於審判程序中復未
    於言詞辯論終結前表示異議，亦均有證據能力。
貳、實體方面
一、訊據被告矢口否認有何酒後駕車之行為，辯稱：伊是在苗栗
    縣○○市○○路000巷0號前停車後才飲用1小瓶寶特瓶的酒類，
    喝完就將寶特瓶放在機車前方置物空間，過了約1分多鐘警
    察就來臨檢、實施酒測，並沒有酒後駕車云云。然查：
 ㈠被告有於110年9月30日14時53分，在苗栗縣○○市○○路000巷0號
   前遭警方攔查，並對其實施吐氣酒精濃度測試，於同日14時5
   6分測得其吐氣所含酒精濃度為每公升0.67毫克一情，訊據被告
   對此不為爭執，並有當事人酒精測定紀錄表、財團法人工業
   技術研究院呼氣酒精測試器檢定合格證書附卷可考（見偵卷第
   47、49頁），此部分事實，首堪認定。
 ㈡證人即當日對被告實施盤查、吐氣酒精濃度測試之員警陳建勳
   於偵查、本院審理中證稱：伊於事發當日駕駛警用巡邏車執
   行巡邏勤務，在苗栗縣○○市○○路00號附近見被告違規停車，
   遂駕駛警用巡邏車迴轉要盤查被告、並一路跟隨被告，被告
   騎乘機車均在伊的視線範圍內、但受限於行車紀錄器之拍攝
   角度而未攝錄到，後來在被告左轉進入巷子後，伊約相隔10
   秒也進入巷子，就看見被告在前方停車、機車是發動狀態，
   伊就下車對被告進行盤查，後來聞到被告身上有酒氣，就對
   被告實行酒測；在附近、機車上均沒有看見酒瓶或可以盛裝
   酒類的容器等語（見偵卷第109至111頁，本院卷第93至97頁
   ）。查證人陳建勳與被告間並無仇怨，係依法執行酒測職務
   之警員，又於偵查、本院審理中證述之內容前後一致，且均
   係就事發當日查獲被告之情節、始末、追緝過程為陳述，內
   容未有誇大、渲染之情事，並與行車紀錄器、密錄器呈現之
   查獲過程（如後述勘驗筆錄）相符，自足採信。是其既已證
   述被告遭員警查獲時，機車係處於發動狀態、且現場並未見
   聞任何酒類容器一情明確，自可證明被告所辯係於停車後方
   飲用酒類，非屬事實。
 ㈢另經本院勘驗員警駕駛警用巡邏車之行車紀錄器畫面，員警於
   110年9月30日14時50分23秒在苗栗縣○○市○○路00號前發覺被
   告騎乘機車於該處紅線違規停車後，隨即迴轉並駕車跟隨被
   告，嗣於同日14時53分11秒時，在苗栗縣○○市○○路000巷0號
   前追獲被告將車輛停置路邊，經員警按鳴喇叭示警後，被告
   遂將車輛向前騎乘少許距離，員警隨即下車對被告實施盤查
   、並接續進行吐氣酒精濃度測試之事，有本院勘驗筆錄、行
   車紀錄器錄影畫面截圖附卷可考（見本院卷第87至88、105至
   109頁）。又自被告起初遭員警察覺之位置（苗栗縣○○市○○路
   00號前），至被告遭員警實施盤查、吐氣酒精濃度測試之位
   置（苗栗縣○○市○○路000巷0號前），兩者相距850公尺、行車
   所需時間約計為3分鐘（此時間並與本院勘驗筆錄記載，證人
   陳建勳駕駛警用巡邏車所花費之時間相近），亦有本院查詢
   之GOOGLE MAP路線圖在卷可佐（見本院卷第59至61頁）。是
   本案員警於110年9月30日14時53分15秒時追獲被告，距離其
   於同日14時50分23秒在苗栗縣○○市○○路00號前發覺被告之時
   僅相距約3分鐘，扣除被告騎車前往所需花費之可能行車時間
   （同樣約3分鐘），顯然被告係在抵達苗栗縣○○市○○路000巷0
   號停車後隨即遭員警盤查，絕不可能再有如被告於本院審理
   中所辯，熄火停車後1分鐘飲用酒類、再於飲用酒類後1分多
   鐘員警方到場之餘裕；且被告於員警到場後，見員警按鳴喇
   叭後隨即騎乘機車向前移動數公尺，更可見被告於警方盤查
   時機車並未熄火，仍處於發動之狀態、並有駕駛機車移動之
   行為甚明。
 ㈣且查，經本院勘驗員警對被告實施盤查時之密錄器錄影畫面，
   被告在遭員警盤查時，車輛並未熄火、且機車前方置物空間
   未擺放酒類、寶特瓶等相類物品，而係經員警於實施酒測前
   給予被告礦泉水漱口後，方將漱口使用之礦泉水放置於機車
   前方置物空間，亦有本院勘驗筆錄、密錄器錄影畫面截圖附
   卷可考（見本院卷第88至93、109至111頁）；顯然被告所辯
   已停車熄火、並將酒類飲用完畢後放置於機車前方置物空間
   云云，與事實相悖。再者，被告先於警詢時辯稱：在苗栗縣○
   ○市○○路000巷0號前已經停了10分鐘、喝完酒後將酒瓶放在停
   車場轉角等語（見偵卷第40頁）；又於偵查中改稱：於警察
   來的前5分鐘，伊在苗栗縣○○市○○路000巷0號、三好飯店後門
   前飲酒，喝了2、3分鐘，喝完後酒瓶放在機車前方置物空間
   等語（見偵卷第83至85、110頁）；卻於本院審理中改辯稱：
   伊喝了差不多1分鐘，酒瓶放在機車前方置物空間，喝完後1
   分多鐘警察就來了等語（見本院卷第48至49頁）。顯見被告
   係隨著證據開示、告以要旨後，一再縮短飲用酒類之情節、
   時間，以配合客觀證據資料為辯解，而有卸責脫罪之情事甚
   明；但此辯解仍與前述行車紀錄器、密錄器所呈現查獲時間
   歷程之客觀事證相違，自不足採信。
 ㈤從而，依據行車紀錄器錄影畫面、密錄器錄影畫面呈現之查獲
   過程，與證人陳建勳證述內容相互印證，被告顯然不可能在
   抵達苗栗縣○○市○○路000巷0號停車後有任何飲用酒類的時間
   、或飲酒後將酒瓶放置於機車前方置物空間之事；而係於110
   年9月30日14時50分遭員警駕車跟隨前，即在不詳地點飲用酒
   類，再騎乘機車前往苗栗縣○○市○○路000巷0號，並於停車後
   隨即遭員警盤查、實施吐氣酒精濃度測試，而測得吐氣所含
   酒精濃度為每公升0.67毫克甚明。故本案事證明確，被告犯
   行堪以認定，應予依法論科。
二、論罪科刑：
  ㈠按行為後法律有變更者，適用行為時之法律。但行為後之法
    律有利於行為人者，適用最有利於行為人之法律，刑法第2
    條第1項定有明文。查被告行為後，刑法第185條之3業於111
    年1月28日修正公布，並於同年1月30日生效施行。修正前刑
    法第185條之3第1項規定：「駕駛動力交通工具而有下列情
    形之一者，處2年以下有期徒刑，得併科20萬元以下罰金：
    一、吐氣所含酒精濃度達每公升零點二五毫克或血液中酒精
    濃度達百分之零點零五以上。二、有前款以外之其他情事足
    認服用酒類或其他相類之物，致不能安全駕駛。三、服用毒
    品、麻醉藥品或其他相類之物，致不能安全駕駛」；修正後
    則規定：「駕駛動力交通工具而有下列情形之一者，處3年
    以下有期徒刑，得併科30萬元以下罰金：一、吐氣所含酒精
    濃度達每公升零點二五毫克或血液中酒精濃度達百分之零點
    零五以上。二、有前款以外之其他情事足認服用酒類或其他
    相類之物，致不能安全駕駛。三、服用毒品、麻醉藥品或其
    他相類之物，致不能安全駕駛」。經新舊法比較結果，以修
    正前之規定對被告較為有利，依刑法第2條第1項前段規定，
    本件應適用被告行為時即修正前刑法第185條之3第1項規定
    論處。是核被告所為，係犯修正前刑法第185條之3第1項第1
    款之吐氣所含酒精濃度達每公升零點二五毫克以上而駕駛動
    力交通工具罪。
  ㈡按刑法第47條第1項有關累犯加重本刑之規定，不生違反憲法
    一行為不二罰原則之問題。惟其不分情節，基於累犯者有其
    特別惡性及對刑罰反應力薄弱等立法理由，一律加重最低本
    刑，於不符合刑法第59條所定要件之情形下，致生行為人所
    受之刑罰超過其所應負擔罪責之個案，其人身自由因此遭受
    過苛之侵害部分，對人民受憲法第8條保障之人身自由所為
    限制，不符憲法罪刑相當原則，牴觸憲法第23條比例原則。
    於此範圍內，有關機關應自本解釋公布之日起2年內，依本
    解釋意旨修正之。於修正前，為避免發生上述罪刑不相當之
    情形，法院就該個案應依本解釋意旨，裁量是否加重最低本
    刑，司法院釋字第775號解釋文參照。經查，被告前已多次
    因公共危險案件，經法院分別判處有期徒刑8月、9月、9月
    確定，並經臺灣高等法院臺中分院以107年度聲字第1335號
    裁定應執行有期徒刑2年，於108年11月8日縮短刑期假釋出
    監，並於109年4月13日縮刑期滿假釋未經撤銷視為執行完畢
    ，有臺灣高等法院被告前案紀錄表在卷可查。是被告因前案
    受有期徒刑執行完畢後，5年以內故意再犯有期徒刑以上之
    本罪，該當累犯之要件。被告已數次因同罪質之公共危險案
    件經徒刑執行完畢後，理應產生警惕作用，往後能因此自我
    控管，不再觸犯有期徒刑以上之罪，然卻故意再犯本案之罪
    ，足見前案之徒刑執行無成效，被告對於刑罰之反應力顯然
    薄弱。本院斟酌上情，認本案應依刑法第47條第1項之規定
    加重其刑。
  ㈢爰以行為人之責任為基礎，審酌被告曾數次因酒後駕車之犯
    行，經法院分別判處罪刑確定（構成累犯部分不予重複評價
    ），有臺灣高等法院被告前案紀錄表在卷可按，其歷經上開
    偵、審及執行程序後，本應律己更嚴，詎料竟猶不思警惕，
    輕忽危險駕駛可能造成死傷之結果，於飲酒後已達不能安全
    駕駛狀態，仍再次貿然為本案酒後駕車之危險行為，且吐氣
    所含酒精濃度高達每公升0.67毫克，其行為枉顧自身及其他
    用路人之生命、身體及財產安全，已對公眾交通安全產生危
    害，實應非難；兼衡被告犯後仍設詞矯飾，彰見其對於法規
    範之漠視、違法意識明確，暨犯罪之動機、目的、手段，與
    自陳國中畢業之智識程度，現無業、領取殘障津貼維生，與
    母親同住之家庭生活狀況等一切情狀（見本院卷第99頁），
    量處如主文所示之刑，以資懲儆。
據上論斷，應依刑事訴訟法第299條第1項前段，刑法第2條第1項
前段、第47條第1項，修正前刑法第185條之3第1項第1款，刑法
施行法第1條之1第1項，判決如主文。
本案經檢察官陳昭銘提起公訴，檢察官林宜賢到庭執行職務。
中　　華　　民　　國　　111 　年　　4 　　月　　20　　日
                  刑事第四庭  法  官  申惟中
以上正本證明與原本無異。　　　　　　　　　　　　　　　　如不服本判決應於收受判決後20日內向本院提出上訴書狀，並應敘述具體理由。其未敘述上訴理由者，應於上訴期間屆滿後20日內向本院補提理由書(均須按他造當事人之人數附繕本)「切勿逕送上級法院」。　　　　　　　　　　　　　　　　　　　　　      　　　　　　　　　　　　書記官　陳邦旗　　　　　　
中　　華　　民　　國　　111 　年　　4 　　月　　20　　日

附錄本案論罪科刑法條：
修正前中華民國刑法第185條之3
駕駛動力交通工具而有下列情形之一者，處 2 年以下有期徒刑
，得併科 20 萬元以下罰金：
一、吐氣所含酒精濃度達每公升零點二五毫克或血液中酒精濃度
    達百分之零點零五以上。
二、有前款以外之其他情事足認服用酒類或其他相類之物，致不
    能安全駕駛。
三、服用毒品、麻醉藥品或其他相類之物，致不能安全駕駛。
因而致人於死者，處 3 年以上 10 年以下有期徒刑；致重傷者
，處 1 年以上 7 年以下有期徒刑。
曾犯本條或陸海空軍刑法第 54 條之罪，經有罪判決確定或經緩
起訴處分確定，於五年內再犯第 1 項之罪因而致人於死者，處
無期徒刑或 5 年以上有期徒刑；致重傷者，處 3 年以上 10 年
以下有期徒刑。